臺灣苗栗地方法院刑事判決　　　　　　　100年度訴字第154號
公　訴　人　臺灣苗栗地方法院檢察署檢察官
被　　　告　管志雄
選任辯護人　鄧雲奎律師
上列被告因強盜案件，經檢察官提起公訴（100 年度偵字第312
號），本院判決如下：
    主  文
管志雄犯準強盜罪而有刑法第三百二十一條第一項第三款情形，
處有期徒刑年拾月。
    事  實
一、管志雄因缺錢花用，竟意圖為自己不法所有，於民國99年12
    月13日凌晨3 時20分許，駕駛車牌3P-3015 號自用小客車，
    至距苗栗縣苗栗市新川里恭敬里16鄰圓墩3-15號「宏苗加油
    站」旁10至20公尺處，下車後攜帶於該加油站附近撿拾之客
    觀上足對人之生命、身體、安全構成威脅，具有危險性之兇
    器長約40公分之木棍1 支（未扣案），徒步進入該加油站之
    加油島內竊取新臺幣962 元，得手後欲離去之際，遭該加油
    站之員工賴偉文發現而上前阻止，管志雄遂衝離該加油島而
    逃往前揭車輛，賴偉文則持續追捕管志雄至距上開加油島約
    100 公尺處。距管志雄竟基於防護贓物、脫免逮捕而當場施
    以強暴、脅迫之犯意，自身上外套內取出前揭木棍朝賴偉文
    揮舞，高舉該木棍作勢要毆打賴偉文，並揮擊到賴偉文之右
    手臂一下，致其受有紅腫之傷害（傷害部分未據告訴），且
    轉身追趕賴偉文而對其施以脅迫，至使賴偉文難以抗拒而避
    退回上開加油島，管志雄遂趁隙駕車逃離現場，後將前揭木
    棍丟棄於苗栗縣苗栗市新東大橋下。嗣警方於接獲報案後，
    依前揭車輛之車牌號碼及調閱路口監視器畫面，始循線查獲
    。
二、案經苗栗縣警察局苗栗分局報告臺灣苗栗地方法院檢察署檢
    察官偵查起訴。
    理  由
壹、證據能力部分：
一、按被告以外之人於偵查中向檢察官所為之陳述，除顯有不可
    信之情況者外，得為證據，刑事訴訟法第159 條之1 第2 項
    定有明文。蓋偵查中被告以外之人向檢察官所為言詞、書面
    陳述，性質上雖屬傳聞證據，然檢察官代表國家偵查犯罪、
    實施公訴，於訊問共同被告、證人等被告以外之人時，均能
    遵守法律規定而不致違法取供，並令具結，可信性極高，為
    兼顧理論與實務，乃認檢察官於偵查程序取得被告以外之人
    所為陳述，除顯有不可信之情況者外，均有證據能力。又所
    謂顯有不可信之情況，應審酌被告以外之人於陳述時之外在
    環境及情況，例如陳述時之心理狀況、有無受到外力干擾等
    ，以為判斷之依據（最高法院97年度臺上字第1653號判決意
    旨參照）。從而，本案被害人賴偉文以證人身分於偵查中之
    證述，乃經檢察官告以具結義務及處罰偽證罪之內容，再命
    其朗讀結文後具結所為，筆錄訊畢後並交付其閱覽而簽名，
    則其既處於負擔偽證罪之處罰心理下，以具結擔保其供述之
    真實性，且無受其他不當外力干擾之情形證述，依前揭說明
    ，自具有證據能力。
二、次按被告以外之人於審判外之陳述，雖不符刑事訴訟法第15
    9 條之1 至之4 等規定，而經當事人於審判程序同意作為證
    據，法院審酌該言詞陳述或書面陳述作成時之情況，認為適
    當者，亦得為證據；當事人、代理人或辯護人於法院調查證
    據時，知有第159 條第1 項不得為證據之情形，而未於言詞
    辯論終結前聲明異議者，視為有前項之同意，為同法第159
    條之5 所明定。乃因傳聞法則之重要理論依據，在於傳聞證
    據未經當事人之反對詰問予以核實，乃予排斥，惟若當事人
    已放棄對原供述人之反對詰問權，於法院審判時表明同意該
    等傳聞證據可作為證據，或未於言詞辯論終結前聲明異議者
    ，基於證據資料愈豐富，愈有助於真實發現之理念，並貫徹
    刑事訴訟法修法加重當事人進行主義之精神，確認當事人對
    於證據能力有處分權之制度，於法院認為適當時，自可承認
    該傳聞證據之證據能力。經查，苗栗縣警察局苗栗分局文山
    派出所之員警職務報告、證人賴偉文於警詢中之證述、車輛
    詳細資料報表等雖屬傳聞證據，惟其證據能力均經當事人於
    本院準備程序中不予爭執（見100 年度訴字第154 號〈下稱
    本院卷〉第18頁），另經本院於審理中一一踐行「告以要旨
    」程序，令以知悉上開證據係審判外陳述之情形下，當事人
    對於各該證據亦均表示「沒有意見」（見本院卷第34頁），
    且迄至言詞辯論終結前未聲明異議。本院審酌此等證據資料
    作成時之情況，尚無違法不當及證明力明顯過低之瑕疵，與
    本案待證事實復具有相當關連性，認為以之作為證據應屬適
    當，揆諸前開規定，應認均具有證據能力。
三、員警拍攝之犯罪現場、證人賴偉文之傷勢及路口監視畫面翻
    拍照片共計9 張（見100 年度偵字第312 號卷〈下稱偵查卷
    〉第25至28頁、第30頁），均係依機器之功能，攝錄實物形
    貌而形成之圖像，並非人類意思表達之言詞或書面陳述，不
    含供述要素，當不在刑事訴訟法第159 條第1 項規定「被告
    以外之人於審判外之言詞或書面陳述」之範圍內，性質上應
    屬於非供述證據，而無傳聞法則之適用（最高法院97年度臺
    上字第3854號判決意旨參照），又該等照片並非實施刑事訴
    訟程序之公務員因違背法定程序而取得，且與本案待證事實
    具有自然之關連性，應具有證據能力。
貳、實體部分：
一、前開犯罪事實，業據被告於警詢、偵查中及本院審理時均坦
    承不諱（見偵查卷第9 至12頁、第38至40頁，本院卷第17至
    18頁、第35頁），核與被害人即證人賴偉文於警詢、偵查中
    證述之情節相符（見偵查卷第13至16頁、第36至38頁），復
    有苗栗縣警察局苗栗分局文山派出所之員警職務報告、車輛
    詳細資料報表及犯罪現場、證人賴偉文之傷勢及路口監視畫
    面翻拍照片共計9 張可資佐證（見偵查卷第8 頁、第24頁、
    第25至28頁、第30頁）。綜上所述，足認被告前開出於任意
    性之自白與事實相符，本件事證明確，被告犯行洵堪認定。
二、論罪科刑：
（一）按刑法第329 條規定擬制為強盜罪之強暴、脅迫構成要件
      行為，乃指達於使人難以抗拒之程度者而言，是與強盜罪
      同其法定刑，尚未違背罪刑相當原則，與憲法第23條比例
      原則之意旨並無不符，業經司法院大法官會議釋字第630
      號解釋在案。而於脫免逮捕之情形，行為人所施之強暴、
      脅迫，若客觀上已足以使被害人失其阻止竊賊脫逃之意思
      自由，即屬使人難於抗拒（最高法院96年度臺上字第4009
      號、98年度臺上字第4418號判決意旨參照）。經查，本件
      被告於行竊得手後為防護贓物、脫免逮捕，持木棒朝賴偉
      文揮舞，作勢欲毆打賴偉文，並揮擊到賴偉文之右手臂一
      下，致其受有紅腫之傷害，且轉身追趕賴偉文，賴偉文因
      而避退回上開加油島，已如前述。被告前揭強暴脅迫行為
      已至使賴偉文無法繼續追趕被告，而達到難以抗拒之程度
      ，客觀上已足認定賴偉文已失卻阻止被告脫逃之意思自由
      。況被告管志雄身高182 公分、體重106.2 公斤（見本院
      卷第21至23頁），其身強體壯，相較之下，被害人賴偉文
      身高174 公分、體重60.5公斤，明顯瘦弱許多（見本院卷
      第21至23頁），兩人體格相差懸殊，被告又持有木棍之兇
      器，則賴偉文逮捕被告之能力或意思自由，客觀上亦因被
      告之反擊而喪失抵抗能力，則本件被害人已達難以抗拒之
      程度，足堪認定。
（二）次按刑法第321 條第1 項第3 款之攜帶兇器竊盜罪，係以
      行為人攜帶兇器竊盜為其加重條件，此所謂兇器，其種類
      並無限制，凡客觀上足對人之生命、身體、安全構成威脅
      ，具有危險性之兇器均屬之，且祇須行竊時攜帶此種具有
      危險性之兇器為已足，並不以攜帶之初有行兇之意圖為必
      要（最高法院79年臺上字第5253號判例意旨參照）。又所
      謂之「攜帶兇器」，祇須於為行竊時攜帶具有危險性之兇
      器為已足，該兇器不必原屬行竊者本人所有，亦不以自他
      處攜至行強盜處所為必要，縱在行竊場所隨手拾取應用，
      其有使人受傷害之危險既無二致，自仍應屬上述「攜帶兇
      器」之範疇（最高法院90年度臺上字第1261號判決意旨參
      照）。查被告管志雄持自「宏苗加油站」附近撿拾而來長
      約40公分之木棍，進入上開加油島內行竊，於遭證人賴偉
      文發覺後，為阻止賴偉文之追捕，乃持該木棍朝賴偉文揮
      舞，並揮擊到賴偉文之右手臂一下，致其受有紅腫之傷害
      等情，已如前述。該木棍物雖未經扣案，惟既足以對人體
      造成傷害，是可認該物客觀上可對人之生命、身體、安全
      構成威脅，具有危險性，應屬刑法第321 條第1 項第3 款
      所定之兇器。
（三）再按刑法第330 條之強盜罪，不僅指自始犯同法第328 條
      之強盜罪而言，即同法第329 條之準強盜罪，亦包括之。
      故犯準強盜罪而有該法第321 條第1 項各款情形之一，亦
      應依同法第330 條論處。又所謂犯準強盜罪而有同法第32
      1 條第1 項第3 款之情形，不論行為人於竊盜之初即持有
      兇器，或於施強暴脅迫行為時始臨時起意持有兇器，其對
      生命、身體、安全之構成威脅並無二致，且刑法第330 條
      第1 項之規定，於攜帶兇器之情形，即指於強盜過程中攜
      帶兇器而言；而準強盜罪之罪質所以由竊盜轉為強盜，即
      因為脫免逮捕或防護贓物而施以強暴、脅迫，其強盜罪質
      已顯現於其強暴、脅迫行為之危害性，故行為人於犯準強
      盜罪之施強暴、脅迫過程中持有兇器，該強暴、脅迫所生
      危害即應予加重，於此情形，依刑法第330 條第1 項論以
      加重準強盜罪，自與該條項之加重意旨相符（最高法院95
      年度臺上字第4335號判決要旨參照）。查被告於警詢及偵
      查中供稱，其於行竊得手後，遭證人賴偉文發現追趕途中
      ，在「宏苗加油站」之洗車場地撿拾前揭木棍等語（見偵
      查卷第11、39頁）。嗣於本院審理時改稱，其要去「宏苗
      加油站」的時候，在該加油站附近路邊撿到前揭木棍（見
      本院卷第34頁背面、第35頁），核與證人賴偉文證述在追
      捕被告途中，被告自外套裡面拿出木棍等語相符，是足認
      被告於行竊之初即持有該木棍。惟不論被告係於竊盜之初
      即持客觀上足對人之生命、身體、安全構成威脅，具有危
      險性之木棍，進入前揭加油島內行竊，抑或於行竊得手後
      遭證人賴偉文阻止追捕途中，為脫免逮捕、防護贓物，乃
      於上開加油站之洗車場地撿拾持前揭木棍，對證人當場施
      以強暴脅迫，而至使其難以抗拒，對於證人生命、身體、
      安全之構成威脅並無二致。是核被告所為，係犯刑法第32
      9 條之準強盜罪，而有同法第321 條第1 項第3 款之情形
      ，應依同法第330 條第1 項之加重強盜罪論處。
三、查被告於94年間因竊盜、妨害自由、侵占遺失物等案件，分
    別經判處拘役40日、拘役50日、罰金3000元，有臺灣高等法
    院被告前案紀錄表1 份在卷可考，是其素行尚非惡劣。被告
    犯後於警詢、偵查中及本院審理中均坦承犯行，知所悔悟，
    並節省有限之調查資源。而被告雖持木棍向被害人揮舞，並
    揮擊到被害人一下，惟被害人僅受有右手臂紅腫之傷害，傷
    勢尚屬輕微，可見被告對被害人施以強暴脅迫行為，當僅係
    為防護贓物、脫免逮捕，而非蓄意傷害。另參考被告竊得金
    額為962 元，金額非鉅，犯後已與被害人達成調解，有調解
    記錄表附卷足憑（見本院卷第15頁），並給付賠償金額2 萬
    元完畢，有郵政國內匯款執據在卷可憑（見本院卷第29頁）
    ，又被害人於本院審理時亦當庭表示希望給予被告改過自新
    之機會，被告並當庭向被害人致謝（見本院卷第19頁）。本
    件被告所犯上揭加重準強盜之罪，其法定本刑為7 年以上有
    期徒刑，縱處以最輕法定本刑即7 年有期徒刑，與被告之犯
    罪情節相衡，仍予人情輕法重之感，是本院認就被告前揭加
    重準強盜犯行，認其犯罪情狀尚堪憫恕，即予宣告法定最低
    刑期，猶嫌過重，爰依刑法第59條之規定，酌量減輕其刑。
    爰審酌本件被告生活狀況、品行、智識程度為高中肄業、犯
    罪之動機、目的、手段、所獲利益及所生危害，暨考量被告
    犯後坦認犯行、節省司法資源之程度，且與被害人達成和解
    ，態度良好等一切情狀，量處如主文所示之刑，以資懲儆，
    並符罪刑相當原則。
四、被告攜帶用以行竊之木棍1 支，雖係被告供犯罪所用之物，
    然為被告在犯罪地點附近拾得，並非被告所有，且已為其丟
    棄於新東大橋下乙節，業據其於本院審理中供明在卷（見本
    院卷第35頁），故無從宣告沒收，末此敘明。
五、應適用法條：
（一）刑事訴訟法第299 條第1 項前段。
（二）刑法第329 條、第330 條第1 項、第59條。
本案經檢察官黃俊鳴到庭執行職務。
中    華    民    國   100    年    5     月    4     日
                  刑事第二庭  審判長法  官  楊清益
                                    法  官  蔡志宏
                                    法  官  魏宏安
以上正本證明與原本無異。
如不服本判決應於收受判決後10日內向本院提出上訴書狀，並應
敘述具體理由。其未敘述上訴理由者，應於上訴期間屆滿後20日
內向本院補提理由書( 均須按他造當事人之人數附繕本) 「切勿
逕送上級法院」。告訴人或被害人如對本判決不服者，應具備理
由請求檢察官上訴，其上訴期間之計算係以檢察官收受判決正本
之日期為準。
                                    書記官  張玉楓
中    華    民    國   100    年    5     月    4     日
附錄本案論罪之法條全文：
中華民國刑法第329條
竊盜或搶奪，因防護贓物、脫免逮捕或湮滅罪證，而當場施以強
暴脅迫者，以強盜論。
中華民國刑法第330條第1項
犯強盜罪而有第321 條第1 項各款情形之一者，處7 年以上有期
徒刑。